臺灣高等法院交通事件裁定　　　　　　　　　　　　九十三年度交抗字第一五四號
　　抗　告　人
　　即受處分人　甲○○
右抗告人因違反道路交通管理處罰條例案件，不服臺灣板橋地方法院，中華民國九十
三年一月十五日所為裁定（九十二年度交聲字第一六四八、一六六○號），提起抗告
，本院裁定如左：
    主  文
抗告駁回。
    理  由
一、按汽車已領有號牌而未懸掛或不依指定位置懸掛者，處汽車所有人新臺幣三千六
    百元以上一萬零八百元以下罰鍰，並禁止其行駛；又其牌照、號牌吊銷之；汽車
    行駛，行車執照未隨車攜帶者，處汽車所有人新臺幣三百元以上六百元以下罰鍰
    ，道路交通管理處罰條例第十二條第一項第七款及第二項、第十四條第二款分別
    定有明文。又汽車駛離高速公路主線車道擬進入交流道、服務區、休息站時，應
    先駛入外側車道，再循減速車道逐漸降低速率行駛之；汽車駕駛人，駕駛車輛未
    隨身攜帶駕駛執照者，處新臺幣三百元以上六百元以下罰鍰；又汽車行駛於高速
    公路或設站管制之道路，而不遵管制之規定者，處汽車駕駛人新臺幣三千元以上
    六千元以下罰鍰，汽車駕駛人有第三十三條情形者，除依原條款處罰鍰外，並記
    違規點數一點，以上高速公路交通管制規則第十六條、道路交通管理處罰條例第
    二十五條第三款、第三十三條第一項及第六十三條第一項第一款分別亦有規定。
    復按行為人有違反道路交通管理處罰條例之情形，經當場舉發者，應填製舉發通
    知單後交付該行為人簽名或蓋章收受之，拒絕簽章者，並記明其事由，視為已收
    受，違反道路交通管理事件統一裁罰基準及處理細則第十一條第一項第一款亦有
    規定。
二、原裁定意旨略以：（一）受處分人即異議人甲○○於民國九十二年五月七日十九
    時二十三分許，駕駛車號：ＧＹ－三七００號自用小客車，於行經國道三號高速
    公路南向第三十六公里處時，因（1）行車執照未隨車攜帶（2）領有號牌而未懸
    掛，經警攔停當場掣單舉發，乃依道路交通管理處罰條例第十二條第一項第七款
    、第二項及同條例第十四條第二款之規定，共計裁處罰鍰新臺幣九千三百元，並
    牌照吊銷。（二）受處分人即異議人甲○○於民國九十二年五月七日十九時二十
    三分許，駕駛車號：ＧＹ－三七００號自用小客車，於行經國道三號高速公路南
    向第三十六公里處時，因（1）駕駛車輛未隨身攜帶駕駛執照（2）未依規定車道
    行駛，經警攔停當場掣單舉發，乃依道路交通管理處罰條例第二十五條第三款及
    第三十三條第一項之規定，共計裁處罰鍰新臺幣六千六百元，並記違規點數一點
    ，核均無違誤，受處分人之異議無理由，應予駁回。
三、抗告意旨略以：抗告人並不否認駕駛上開車輛行經上述時地時有駕車未隨車攜帶
    駕、行照及未依規定車道行駛之違規事實，惟警員於當時看了前車牌號碼寫下車
    號，然後要伊再寫住址、出生年月日、姓名、
    員並未交付本件舉發違反道路交通管理事件通知單（下稱舉發通知單）予伊簽收
    ，是其送達程序於法有違云云，提起抗告。
四、經查，本件抗告人即受處分人甲○○確於九十二年五月七日十九時二十三分許，
    駕駛車號：ＧＹ－三七００號自用小客車，於行經國道三號高速公路南向第三十
    六公里處時，因行車執照未隨車攜帶且該車車前並未懸掛號牌、未循減速車道依
    序進入出口匝道，經警當場攔停，復查獲抗告人駕駛車輛未隨身攜帶駕駛執照，
    嗣經警當場掣單舉發之違規事實，業據證人即舉發本件交通違規之內政部警政署
    國道公路警察局第六警察隊樹林分隊警員賴順漢於原審調查時到庭結證屬實，並
    有內政部警政署國道公路警察局九十二年五月七日公警局交字第Ｚ000000
    00號、第Ｚ00000000號舉發通知單影本一紙附卷可稽，復經內政部警
    政署國道公路警察局第六警察隊查處無誤，有該隊九十二年九月五日公警國六交
    訴字第０九二０００四五一三號書函影本一份在卷足憑。次查，證人即本件舉發
    員警賴順漢於原審調查時已到庭證稱：「這二件交通違規事件是我所舉發，舉發
    單是我所填寫，九十二年五月七日晚上七點二十三分左右，我是一人在北二高（
    即國道第三號高速公路）南下下中和交流道口的槽化線執行勤務，我發現異議人
    駕駛ＧＹ－三七００號自小客車插入減速車道的匝道，未依規定車道行駛，於是
    我就攔下異議人，‧‧‧」、「我是在攔下異議人的車輛時發現異議人未掛前號
    牌，我在異議人填寫基本資料後，我便問他為何沒有掛前號牌，他並沒有回答我
    ，他只是一直要我不要開單，我是從後車牌看他的車牌號碼，之後我回車上用勤
    務中心的無線電查詢確認異議人的資料，我開完舉發單拿給異議人簽收時，異議
    人已經回到他的車上，他一直叫我不要開單，我認為無法與其溝通，所以我就在
    紅單上載明逕交駕駛拒簽並從車窗直接交付給他，後來我揮手示意叫他離開，之
    後我便轉身回車上，‧‧‧」、「我是先發現異議人沒有掛前號牌，然後繞到後
    面去查後車牌，我發現他有掛後車牌，我回車上查詢車主及車輛的基本資料無誤
    後就開單舉發，‧‧‧」、「（經當庭提示由異議人所庭呈附卷之違規車輛照片
    後，詢以有何意見？）我確定當時攔下的車子就是照片上的車子，我確定當時他
    並沒有掛前車牌，並不是因為天色暗才沒有看到前車牌而產生誤會」、「‧‧‧
    我開完舉發單拿給異議人簽收時，異議人已經回到他的車上，他一直叫我不要開
    單，我認為無法與其溝通，所以我就在紅單上載明逕交駕駛拒簽並從車窗直接交
    付給他，後來我揮手示意叫他離開，之後我便轉身回車上，‧‧‧」、「我都是
    依照違規事實依法開單告發，我有載明違規事由交給異議人，但是異議人拒絕簽
    收」等語（參見原審九十二年十一月十二日訊問筆錄），復衡諸證人與異議人素
    不相識，並無宿怨，亦無仇隙，應無甘冒自身觸犯偽證罪之風險而涉詞誣攀異議
    人之理，是其證言應堪採信，堪認異議人於前述時地，確有上開違規無事實無訛
    ，復依前開違反道路交通管理事件統一裁罰基準及處理細則第十一條第一項第一
    款之規定，本件舉發通知單既因上情而經當場舉發警員記明異議人拒絕簽章之事
    由，並當場逕交付予異議人，則異議人亦應已收受本件舉發通知單無誤，該舉發
    通知單之送達程序應屬合法。
五、按交通警員掣單舉發違反道路交通管理處罰條例所列之違規事實，本質上為行政
    處分，係公務員基於職務上權力，依法就特定之具體事件所為具有公法上效果之
    單方行政行為，基於公務員為公法上行為具有公信力之原則，該行政處分當可被
    推定為真正，其據以依法處分之事實認定亦為真正無誤，此與民事訴訴法第三百
    五十五條第一項規定：「文書，依其程式及意旨得認作公文書者，推定為真正」
    之情形相同，本此公信原則，立法者以道路交通管理處罰條例第九十二條第三項
    之授權，賦予行政機關訂定違反道路交通管理事件統一裁罰基準及處理細則，使
    執勤員警得當機處分，以達其維護交通秩序、安全之行政目的。從而，本件抗告
    人既未就執勤員警之舉發程序有誤提出相關證據以供調查，此外經查亦無任何證
    據足資證明執勤員警有何捏造事實違法取締之不法情事，則執勤員警本其維護交
    通秩序、安全職責所為之舉發，自應受到合法、正確之推定。
六、原審以本件抗告人前開違規行為堪以認定。是原處分機關據以援引道路交通管理
    處罰條例第十二條第一項第七款、第二項及第十四條第二款之規定，共計裁處異
    議人罰鍰新臺幣九千三百元，並牌照吊銷，及依同條例第二十五條第三款、第三
    十三條第一項及第六十三條第一項第一款之規定，共計裁處罰鍰新臺幣六千六百
    元，並記違規點數一點，均無違誤或不當之處。抗告人意旨仍執前開陳詞提起抗
    告，為無理由，應予駁回。
七、據上論斷，應依道路交通案件處理辦法第二十六條，刑事訴訟法第四百十二條，
    裁定如主文。
中　　　華　　　民　　　國　　九十三　　年　　　三　　　月　　  三  　　日
                              臺灣高等法院交通法庭
                                  審判長法  官  葉  騰  瑞
                                        法  官  劉  壽  嵩
                                        法  官  莊  明  彰
右正本證明與原本無異。
不得再抗告。
                                        書記官  廖  逸  柔
中　　　華　　　民　　　國　　九十三　　年　　　三　　　月　    四　　　日
